【裁判字號】    95,台上,4931
【裁判日期】    950907
【裁判案由】    殺人
【裁判全文】
最高法院刑事判決            九十五年度台上字第四九三一號
    上  訴  人  甲○○
                        在押.
    選任辯護人  王文雄律師
上列上訴人因殺人案件，不服國防部高等軍事法院高雄分院中華
民國九十五年六月一日上訴審判決（九十四年度高審字第二０二
號，起訴案號：國防部南部地方軍事法院檢察署九十四年度平訴
(2)字第一五三號），提起上訴，本院判決如下：
    主  文
原判決撤銷，發回國防部高等軍事法院高雄分院。
    理  由
本件原判決認定上訴人甲○○係陸軍工兵學校新兵第一大隊義務
役二兵，於民國九十四年二月十二日二十二時許，攜帶己有類似
水果刀之折疊刀一把，夥同友人陳峻賢、鄭俊興（此二人業經台
灣高雄地方法院檢察署檢察官以共同殺人罪嫌提起公訴）、許翼
麟、鄭公鴻（此二人已經上揭檢察官以共同傷害罪嫌提起公訴）
及其他不相識之不詳姓名人，前往高雄市前鎮區○○○路「享溫
馨ＫＴＶ」ＶＯ２包廂唱歌作樂。翌（十三）日一時許，上訴人
不滿有人在包廂內「嗑藥」（按指施用迷幻藥物），引起衝突，
鄭公鴻率先毆打疑似錯入該包廂「嗑藥」之邱景立，上訴人、陳
峻賢、許翼麟、鄭俊興及其他不詳姓名男子見狀，亦加入毆打（
上訴人所涉傷害部分，由台灣高雄地方法院另案審理）。適邱景
立友人李冠彰在包廂外打電話，上訴人以為係叫人助陣，乃持其
攜帶之折疊刀追向李冠彰；邱景立不敵，奔出包廂外之停車場，
仍為陳峻賢、許翼麟、鄭公鴻等人圍毆，恰為在該停車場打電話
之邱景立友人即被害人曾慶宇瞧見，被害人旋自其機車置物箱內
，取出三截棍及玩具手槍上前搭救，仍遭陳峻賢、許翼麟、鄭俊
興、鄭公鴻及其他不詳姓名友人分別以徒手、腳踹、安全帽與奪
下之上揭三截棍予以毆打，致身受多處挫傷、瘀血。上訴人則因
未追及李冠彰，折返後，竟基於殺人之故意，持該折疊刀刺向正
遭陳峻賢等人毆打之被害人右胸及左腹胸部各一刀，造成被害人
右上胸部割裂傷一．三〤四．八〤０．八公分，左胸腹部廣大切
割傷五．五〤二０．五公分，深及胸腔內之損傷。被害人不支倒
地，鄭公鴻、許翼麟退至一旁，陳峻賢、鄭俊興二人竟起共同殺
人之不確定故意，再出手毆打被害人，致其大量流血，眾人始一
哄而散，然陳峻賢仍怨恨難平，取得上訴人手上之折疊刀，返至
被害人倒地處，刺殺被害人二、三刀，終致被害人因胸部穿刺傷
引起血胸，最後因呼吸性及出血性休克，不治死亡等情。因而維
持初審論處上訴人殺人罪刑（處無期徒刑）之判決，駁回上訴人
之上訴審上訴。固非無見。
惟查：(一)、行為人著手實行犯罪構成要件之行為後，縱因他人之
行為介入，而發生行為人原所意欲之結果，除該他人與之存有共
同犯意聯絡、行為分擔，應就其結果共同負責外，該項結果之發
生，究非悉因行為人一人之行為所致，難認其先前之行為與最後
所發生之結果間，具有相當因果關係存在時，則祇能論以未遂犯
。原判決事實認定上訴人基於殺人之故意，刺殺被害人右胸及左
腹胸各一刀，造成被害人損傷，不支倒地，陳峻賢、鄭俊興竟「
起共同殺人之不確定故意，再出手毆打」被害人，陳峻賢嗣復持
刀刺殺被害人二、三刀，終致被害人死亡（見原判決第二頁倒數
第一至十四行）。微論其「共同」殺人之犯意聯絡，究竟存在於
上訴人與陳峻賢、鄭俊興三人間抑或僅後二人之間？原判決事實
記載尚欠明確。且被害人之死亡結果，究係因上訴人一人所致或
因陳峻賢、鄭俊興二人加工介入而成？事關上訴人行為之既、未
遂，此部分事實亦非明瞭，本院自無從為其法律適用是否正確之
判斷。(二)、科刑判決所認定之事實，倘與卷內證據資料不相合致
，即屬證據上理由矛盾，其判決當然為違背法令。本件據鑑定驗
斷書記載，被害人身上之刀傷計有：1.胸腹部肩胛割裂傷。2.右
腹割裂傷。3.左胸腹割裂傷三０公分。4.右鼠蹊部刺傷深一．五
公分。5.右腰部割裂傷。6.全身前胸腹腰部多處割裂傷（見相驗
卷）。但其所附之屍體驗斷圖則未見有上揭６之標示（見同上卷
），實情如何？原審未予根究明白，逕採法務部法醫研究所鑑定
書所載傷情為事實之認定，而未說明其取捨之理由，要難謂無判
決理由未備之違失。又其認定上訴人刺殺被害人二刀，陳峻賢刺
殺「二、三刀」（見原判決第二頁倒數第三行），亦與上揭鑑定
驗斷書顯示內容未盡一致，當有認定事實與卷內證據資料不相適
合之判決理由矛盾之違誤。(三)、證據之取捨及事實之認定，雖屬
事實審法院自由判斷之職權，但此項職權之行使，仍應受經驗法
則、論理法則之支配，否則即與證據法則相違背，此觀刑事訴訟
法第一百五十五條第一項規定自明。原判決採納許翼麟之證詞，
認定上訴人持刀刺殺被害人左胸腹部（見原判決第七頁倒數第一
、二行、第八頁倒數第十至十三行），然許翼麟所言：「我當時
站在被告的後方，我看到被告是從被害人之正前方刺殺被害人」
、「我當時站在陳員（按指上訴人）後面，看到陳員持刀刺曾慶
宇左腹部一刀」（見原判決第七頁倒數第一至六行），其站立之
相關位置與角度、視野，有無遭上訴人身體所阻擋？上開證言是
否符合客觀存在之經驗法則、論理法則？仍有再加研求詳酌之餘
地。以上，或為上訴意旨所指摘，或屬本院得依職權調查之事項
，應認原判決具有撤銷發回更審之原因。
據上論結，應依軍事審判法第二百零六條第一項、第一百九十九
條，刑事訴訟法第三百九十七條，判決如主文。
中    華    民    國  九十五  年    九    月    七    日
                      最高法院刑事第八庭
                          審判長法官  張  淳  淙
                                法官  張  春  福
                                法官  呂  丹  玉
                                法官  洪  昌  宏
                                法官  蔡  彩  貞
      本件正本證明與原本無異
                                      書  記  官
中    華    民    國  九十五  年    九    月   十一   日
                                                      Ｊ


司法院資訊處製作；財團法人民間司法改革基金會備份。
